臺灣臺南地方法院刑事判決　　　　　　　　　　　　　　九十年度自字第三一五號
　　自　訴　人　丙○○
　　自訴代理人　甲○○
　　被　　　告　乙○○
右列被告因誣告案件，經自訴人提起自訴，本院判決如左：
    主  文
乙○○散布文字，指摘足以毀損他人名譽之事，處拘役拾伍日，如易科罰金，以參佰
元折算壹日。
其餘被訴誣告部分無罪。
    事  實
一、乙○○明知台南縣民進黨黨部於民國（下同）九十年六月二十四日召開縣代表大
    會通過台南縣黨部第三類公職候選人提名條例，並依此條例之規定，於同年六月
    二十八日公告辦理縣議員及鄉鎮長提名作業，提名黨部主委丙○○之妻林文薰為
    縣議員候選人，詎乙○○竟於九十年八月二十二日十七時許在台南縣麻豆鎮上帝
    爺廟附近發放不實之文字傳單，內容指摘：丙○○身為縣黨部主委，竟包藏禍心
    ，欲使自己的太太林文薰女士競選議員免於民調失利，就掛勾何Ｘ忠議員更換鎮
    ○○道等語，致足以使丙○○名譽受到毀損。
二、案經被害人乙○○提起自訴。
    理  由
壹、有罪部分：
一、訊據被告乙○○固坦承有於前揭時地為發放上開傳單之情事，惟矢口否認有何誹
    謗犯行，辯稱：伊並沒有誹謗自訴人丙○○之名譽，因為提名作業一改再改，且
    提名登記費要二十萬元，十五萬元為民調費用，而林文薰的民調根本不會過，所
    以才有第二次的提名作業，這些都是事實，且宣傳單中的情節也是伊的選民告知
    伊的云云。惟查：民進黨縣黨部辦理提名作業一事究有無瑕疵，業經被告於九十
    年七月二十五日以申請書向民進黨中央黨部查詢，並經該黨部回覆稱：該提名作
    業，其程序符合規定，並無不當等語，且於九十年八月二日以雙掛號寄達被告，
    有該黨部組九字第Ａ０一０八八七一號函、組十字第Ａ０二０八六六三號函各一
    份附卷足稽，且亦為被告當庭所不否認，然被告卻於收受該回函後，反於同年八
    月二十二日散布文字傳單，此業據證人林麗玉及王振聲證述明確在卷（參見本院
    九十一年七月十五日訊問筆錄），其中內容影射自訴人有徇私之嫌，足見其言論
    逾適當範圍，難認係「善意」言論，是被告辯稱伊所言為事實云云，實乃事後空
    言卸責之詞，而不可採信。本件事證明確，被告前揭犯行堪以認定，應予依法論
    科。
二、核被告所為，係犯刑法第三百十條第二項之誹謗罪。爰審酌被告犯罪動機、手段
    及所生危害、犯後態度等一切情狀，量處如主文所示之刑，並諭知易科罰金之折
    算標準，以示懲儆。
貳、無罪部分：
一、自訴意旨略以：參見附件之自訴狀。
二、按犯罪事實應依證據認定之，無證據不得推定其犯罪事實；不能證明被告犯罪者
    ，應諭知無罪之判決，刑事訴訟法第一百五十四條、第三百零一條第一項分別定
    有明文。又刑法上誣告罪之成立，以意圖使他人受刑事處分或懲戒處分，而為虛
    偽之告訴告發報告者為要件，所謂虛偽係指明知無此事實故意捏造而言，若告訴
    人誤認有此事實或懷疑有此事實而為申告，自不得指為虛偽，縱不能證明其所訴
    之事實為真實，致被訴人不負刑責，而告訴人本缺乏誣告之故意，即難科以本罪
    ，最高法院二十年上字第七一七號、四十年台上字第八八號、四十四年台上字第
    八九二號等判例意旨可資參照。訊據被告堅決否認有何誣告之犯行，辯稱：自訴
    人確有重新提名之情事，且林文薰也確實有提名為縣議員，伊並沒有捏造事實等
    語。
三、經查：被告與自訴人丙○○確因縣議員及鎮長提名作業之認知上不同，而導致被
    告對提名作業是否合法之爭議，且被告並聲請民進黨中央黨部就此事為解釋乙節
    ，有該黨部組九字第Ａ０一０八八七一號函覆一紙附卷足憑，是被告雖在黨部回
    函認該提名作業合法後，仍於九十年八月十七日至台南地方法院檢察署按鈴申告
    ，然此舉僅為被告之競選造勢，並無使自訴人受刑事處分之意圖，此業據被告於
    本院審理時自承在卷，是縱被告確為按鈴申告之行為，然其主觀上顯無捏造事實
    ，亦無意圖使自訴人受刑事處分之故意而為虛偽告訴，殊難認被告有以意圖使自
    訴人受刑事處分始虛構事實而為申告，揆諸首開說明，核其所為，自與誣告罪之
    構成要件不符。此外，復查無其他積極證據，足資證明被告有自訴人所指之誣告
    犯行，因認不能證明被告犯罪，自應為被告無罪之諭知。
據上論斷，應依刑事訴訟法第三百四十三條、第三百零一條第一項、第二百九十九條
第一項前段、刑法第三百十條第二項、第四十一條第一項前段、罰金罰鍰提高標準條
例第一條前段、第二條，判決如主文。
中      華      民      國      九十一      年      九    月    十一    日
                                  臺灣臺南地方法院刑事第四庭
                                          法  官  謝家宜
右正本證明與原本無異。
如不服本判決，應於判決送達後十日內，向本院提出上訴狀。
中      華      民      國      九十一      年      九    月    十三    日
                                          書記官  朱小萍
附錄法條：
中華民國刑法第三百一十條
意圖散布於眾，而指摘或傳述足以毀損他人名譽之事者，為誹謗罪，處一年以下有期
徒刑、拘役或五百元以下罰金。
散布文字、圖畫犯前項之罪者，處二年以下有期徒刑、拘役或一千元以下罰金。
對於所誹謗之事，能證明其為真實者，不罰。但涉於私德而與公共利益無關者，不在
此限。
